臺灣臺中地方法院民事裁定　　　　　　　　94年度抗字第77號
抗　告　人　甲○○○
相　對　人　乙○○○
抗告人因與相對人間聲請拍賣抵押物事件，抗告人對於民國94年
9月28日本院簡易庭所為之裁定（94年度拍字第34號）提起抗告
，本院合議庭裁定如下：
    主    文
原裁定廢棄。
相對人在第一審之聲請駁回。
聲請及抗告程序費用新台幣參仟元由相對人負擔。
    理    由
一、相對人於原審係以：設定義務人即債務人黃松楠將其所有本
    件不動產，設定最高限額新台幣4,000,000元之抵押權登記
    予相對人，約定權利存續期間自民國84年1月26日起至85年1
    月25日止，擔保債務人之債務，而設定義務人即債務人黃松
    楠於84年1月26日向相對人借款4,000,000元，約定有利息、
    違約金，清償日期為85年1月25日，詎債務人屆期不為清償
    ，抗告人為本件抵押物之受讓人，因而聲請拍賣抵押物，並
    據其提出土地登記謄本、抵押權設定契約書、他項權利證明
    書及本票為證，聲請裁定准予拍賣抵押物，原裁定法院認無
    不合而予准許。
二、抗告意旨略以：本件相對人所提出抵押權擔保債權證明之本
    票並非設定義務人即債務人黃松楠親筆所簽發，是有第三人
    高瓊珍介入，擔保債權有爭執，為此提起抗告，求為廢棄原
    裁定。
三、按抵押權人聲請拍賣抵押物，在一般抵押，因必先有被擔保
    之債權存在，而後抵押權始得成立，故祇須抵押權已經登記
    ，且登記之債權已屆清償期而未受清償，法院即應准許之。
    惟最高限額抵押，抵押權成立時，可不必先有債權存在，縱
    經登記抵押權，因未登記已有被擔保之債權存在，如債務人
    或抵押人否認先已有債權存在，或於抵押權成立後，曾有債
    權發生，而從抵押權人提出之其他文件為形式上之審查，又
    不能明瞭是否有債權存在時，法院自無由准許拍賣抵押物，
    最高法院著有71年台抗字第306號判例意旨足資參照。又按
    最高限額抵押權定有存續期間者，其抵押權設定契約書如未
    約定擔保既已發生之債權，則在抵押權存續期間內所發生之
    債權，始為抵押權效力所及，最高法院亦著有90年台抗字第
    302號判決意旨足資參照。本件相對人雖主張設定義務人即
    債務人黃松楠於84年1月26日向相對人借款4,000,000元，約
    定有利息、違約金，清償日期為85年1月25日，詎債務人屆
    期不為清償，爰聲請拍賣抵押物云云，固據其提出前開黃松
    楠簽發面額計為4,520,000元之6張本票為證。惟查抗告人否
    認有上開被擔保之債權存在，且系爭抵押權之存續期間至85
    年1月25日屆滿，而上開本票之發票日分別為90年1月1日、
    90 年2月1日、90年2月3日、90年2月15日、90年4月1日、90
    年8 月20日，均在該抵押權存續期間屆滿之後，就形式上審
    查，不能明瞭相對人是否有上開被擔保之債權存在。揆諸前
    揭說明，法院即無從准許拍賣抵押物。原裁定疏未審酌形式
    上審查，尚不能明瞭相對人是否有上開被擔保之債權存在，
    准許拍賣抵押物，容有未合。抗告人聲明廢棄原裁定，為有
    理由，應由本院予以廢棄，並裁定如主文第2項所示。
三、另對於非訟事件，依法應由關係人負擔費用者，法院裁定命
    關係人負擔時，應一併確定其數額，非訟事件法第24條第1
    項定有明文。爰依法確定本件抗告程序費用額如主文第3項
    所示。
四、據上論結，本件抗告為無理由，依非訟事件法第46條、第21
    條第2項、第24條第1項，民事訴訟法第492條、第78條，裁
    定如主文。
中　　華　　民　　國　　94　　年　　12　　月　　1 　　日
                民事第二庭    　審判長法　官  許冰芬
                                      法　官  劉長宜
                                      法　官  陳秋月
正本係照原本作成。
如不受本裁定，僅得於收受本裁定正本送達後10日內，以適用法
規顯有錯誤為理由，向本院提出再抗告狀，（須附繕本一份及繳
納再抗告裁判費新台幣1,000元），經本院許可後紿可再抗告。
中　　華　　民　　國　　94　　年　　12　　月　　1 　　日
                                      書記官
